臺灣高等法院高雄分院民事裁定　　　　　100年度抗字第207號
抗　告　人　苑汝琦
相　對　人　昆林交通股份有限公司
法定代理人　陳明順
相　對　人　王本亮
上列當事人間聲請假扣押事件，抗告人對於中華民國100 年8 月
1 日台灣高雄地方法院100 年度全字第78號所為裁定提起抗告，
本院裁定如下：
    主  文
抗告駁回。
抗告訴訟費用由抗告人負擔。
    理  由
一、本件抗告意旨略以：相對人王本亮係受僱於相對人昆林交通
    股份有限公司（下稱昆林公司）為營業大貨車司機。相對人
    王本亮於97年5 月14日8 時20分許，駕駛相對人昆林公司所
    有車號2K-918號營業大貨車，由台北出發，前往宜蘭，沿北
    宜公路由西往東方向行駛，途經該公路45.8公里處之彎道時
    ，因過失撞擊抗告人所騎乘車號GL-29 大型機車，致抗告人
    受重傷。而相對人王本亮所涉業務過失致重傷罪業經原法院
    99 年 度交易字第15號判決判處有期徒刑6 月；民事部分亦
    經原法院刑事庭以99年度交附民字第60號裁定移送民事庭審
    理中。又抗告人因相對人前揭過失行為而受有損害共新台幣
    （下同）2157萬7499元。爰先請求部分賠償金額500 萬元。
    惟經自行發函及委請律師發函請求相對人洽商賠償事宜，均
    未獲置理。頃聞相對人有脫產跡象，為恐將來有不能執行或
    難以執行之情況，為保全將來強制執行，爰願供擔保請准予
    就相對人之財產在500 萬元之範圍內予以假扣押。雖原裁定
    以抗告人未釋明假扣押之原因而駁回抗告人之聲請；然抗告
    人對相對人並不完全認識，如何能了解相對人之實際財產狀
    況及是否已開始脫產？又抗告人因無法自稅捐機關取得相對
    人之財產及所得資料，焉能提供即時調查之證據以證明相對
    人有脫產嫌疑？再者，於原法院刑事庭調解時，抗告人表示
    ：「相對人如有誠意和解，我願意降低賠償金額。」，詎相
    對人王本亮竟以：「我只願賠償10萬元，如不接受就不要和
    解，要告就儘管去告，到時你一毛都拿不到」等語。則相對
    人業已明確表示其不願賠償抗告人，足徵相對人於訴訟期間
    已有脫產之可能。是原裁定顯有違誤，為此提起抗告，求予
    廢棄原裁定，另為適法之裁定云云。
二、按請求及假扣押之原因應釋明之。前項釋明如有不足，而債
    權人陳明願供擔保或法院認為適當者，法院得定相當之擔保
    金，命供擔保後為假扣押。民國92年2 月9 日修正公布之民
    事訴訟法第526 條第1 項、第2 項規定甚明。所謂假扣押之
    原因，即債務人有日後不能強制執行或甚難執行之虞，或應
    在外國執行是也。同法第523 條亦有明文。諸如債務人浪費
    財產，增加負擔，或就其財產為不利處分，將達於無資力之
    狀態或移住遠地，逃匿無蹤或隱匿財產等情均屬之。債權人
    就假扣押之原因依法有釋明之義務，亦即需提出可使法院信
    其主張為真實之證據。必待釋明有所不足，而債權人陳明願
    供擔保後，始得准為假扣押；若債權人未釋明假扣押之原因
    ，即不符假扣押之要件（最高法院94年台抗字第1182號裁定
    要旨參照）。
三、經查抗告人所為前揭假扣押聲請之主張，固據其提出原法院
    99年度交易字第15號刑事判決、醫療費用收據、生活輔助器
    具購買證明書、車票、統一發票、台北市國稅局96年度綜合
    所得稅各類所得資料清單、存證信函、律師函及郵件回執等
    影本為證，然此僅足釋明請求之原因。至於抗告人本人及委
    託律師雖曾函催相對人協商賠償事宜，相對人未予回應，固
    有存證信函及郵件回執在卷足憑，然此僅認相對人不願以協
    商方式處理本件損害賠償事件。另抗告人所主張其與相對人
    王本亮於原法院刑事庭調解所為前揭對話，不惟未據抗告人
    舉證證明，已難遽予採信；況前揭對話縱屬實在，亦僅足以
    證明兩造無法達成調解協議。抗告人均難據此釋明相對人有
    假扣押之原因。又抗告人主張其難以取得相對人之財產及所
    得資料，無法了解相對人是否已開始脫產云云，亦不能免除
    其釋明假扣押原因之義務。此外，抗告人就相對人有日後不
    能強制執行或甚難執行之虞等假扣押之原因，迄未提出能即
    時調查，可使法院信其主張為真實之證據。是抗告人就假扣
    押之原因即屬未釋明，即不符假扣押之要件。揆諸上開說明
    ，抗告人所為假扣押之聲請，自屬不應准許。從而原裁定駁
    回抗告人假扣押之聲請，經核尚無不合。抗告意旨指摘原裁
    定不當，求予廢棄，即為無理由，應予駁回。
四、據上論結，本件抗告為無理由，依民事訴訟法第495 條之1
    第1項、第449條第1項、第95條、第78條，裁定如主文。
中    華    民    國   100    年    8     月    31    日
                              民事第三庭
                                  審判長法官  張國彬
                                  法      官  甯  馨
                                  法      官  吳登輝
以上正本證明與原本無異。
如不服本裁定應於送達後10日內向本院提出再抗告狀（並按他造
當事人之人數附繕本），並繳納再抗告費新台幣1,000 元。
再為抗告僅得以適用法規顯有錯誤為理由，並應委任律師為代理
人。如委任律師提起抗告者，應一併繳納抗告費。
中    華    民    國    100     年    9   月    1     日
                                  書  記  官  廖素珍
附註：
抗告人之配偶、三親等內之血親、二親等內之姻親，或抗告人為
法人、中央或地方機關時，其所屬專任人員具有律師資格並經法
院認適當者，亦得為第三審代理人。
抗告人或其法定代理人具有律師資格者及前項情形，應於提起抗
告或委任時釋明之。